【裁判字號】    95,訴,606
【裁判日期】    950731
【裁判案由】    毒品危害防制條例
【裁判全文】
臺灣板橋地方法院刑事判決               95年度訴字第606號
公  訴  人  臺灣板橋地方法院檢察署檢察官
被      告  甲○○
上列被告因毒品危害防制條例案件，經檢察官提起公訴（九十五
年度毒偵字第三六０號），及移送併辦（九十四年度毒偵字第二
五六三號、九十五年度毒偵字第一七八號），因被告於本院準備
程序中就被訴事實為有罪之陳述，經本院合議庭裁定由受命法官
獨任進行簡式審判程序審理，本院判決如下：
    主  文
甲○○連續施用第一級毒品，累犯，處有期徒刑壹年。扣案海洛
因（淨重壹點伍壹公克、貳點捌伍公克）、甲基安非他命貳伍點
伍壹公克沒收銷毀之。
    事  實
一、甲○○前因施用毒品案件，經臺灣臺北地方法院裁定令入勒
    戒處所觀察、勒戒後，認有繼續施用毒品傾向，再經同院以
    八十九年度毒聲字第一七七九號裁定令入戒治處所施以強制
    戒治，其後復因施用毒品案件，經同院再以裁定令入戒治處
    所施以強制戒治，於民國九十二年三月二十九日執行完畢。
    另因施用毒品案件，經臺灣臺北地方法院以九十一年度簡字
    第一六
    七六號判決判處有期徒刑六月，於九十二年九月二十
    九日執行完畢。詎甲○○仍不知悔改，復基於施用第一級毒
    品海洛因及第二級毒品甲基安非他命之概括犯意，於九十四
    年十月十八日起至九十五年一月二日止，在台北縣板橋市朋
    友家中，連續將甲基安非他命摻入海洛因一起施用多次，嗣
    經警於九十四年十月十八日，在台北縣板橋市○○路○段一
    號九樓之二十二查獲。復於同年十月二十九日二十一時許，
    為警於台北縣永和市○○路六四九號十一樓查獲，並扣得第
    一級毒品海洛因一包（淨重一點五一公克，公訴人誤載為一
    點七０公克）。又於九十五一月二日十四時十分許，在台北
    縣板橋市○○路○段二十一巷為警查獲，並扣得海洛因（淨
    重二點八五公克，公訴人誤載為三公克）、甲基安非他命（
    淨重二五點五一公克，公訴人誤載為安非他命二十六公克）
    。
二、案經臺北縣政府警察局海山分局報告臺灣板橋地方法院檢察
    署檢察官偵查起訴及移送併辦。
    理  由
一、上揭施用海洛因及甲基安非他命之事實，業據被告於本院審
    理時坦承不諱，又被告為警查獲時，在警局中所採集之尿液
    ，經送請瑞芳醫事檢驗所檢驗之結果，呈嗎啡（鴉片類）及
    安非他命類陽性反應，有藥物尿液檢驗報告可稽。再參以海
    洛因於人體內會代謝成嗎啡，因此涉嫌海洛因之施用者係檢
    驗其尿液中之嗎啡反應等情，為本院職務上已知之事實，被
    告亦自承其係施用海洛因，足見被告於上述時地所施用者除
    甲基安非他命外，尚包括海洛因無訛。又依本院歷來審判經
    驗得知，海洛因及甲基安非他命之吸食方式，依施用者之使
    用習慣而有所不同，並無一定模式可循，確有施用者將二者
    同置於吸食器內施用之可能，是被告於本院審理時堅稱係同
    時將海洛因與甲基安非他命混合同置於吸食器內並燒烤成煙
    而吸食該氣體等語，應非無可能，足見被告前開之自白，應
    與事實相符。又被告前因施用毒品案件，經法院裁定戒治後
    ，執行完畢之事實，有臺灣高等法院被告前案紀錄表一件在
    卷可稽。從而，本件事證明確，被告於強制戒治執行完畢後
    五年內再犯施毒品犯行之事實，堪以認定，應依法論科。
二、查海洛因與甲基安非他命依其成癮性、濫用性及對社會危害
    性之程度，已分別為毒品危害防制條例第二條第二項第一款
    、第二款列為第一級毒品與第二級毒品。核被告施用第一級
    與第二級毒品之犯行，所為係犯毒品危害防制條例第十條第
    一項施用第一級毒品罪與同條例第十條第二項施用第二級毒
    品罪。又被告非法持有第一級毒品與第二級毒品之低度行為
    ，已分別為其施用第一級毒品與第二級毒品之高度行為所吸
    收，皆不另論罪。被告前後多次施用第一級毒品海洛因及第
    二級毒品甲基安非他命之犯行，時間緊密、所犯又係構成要
    件相同之罪名，顯係基於概括之犯意為之，爰依修正前刑法
    第五十六條之規定以連續犯論以一罪並加重其刑。被告係以
    一行為同時觸犯連續施用第一級毒品與連續施用第二級毒品
    之二罪，為想像競合犯，應從連續施用第一級毒品之重罪處
    斷，公訴人起訴書認二罪應分論併罰，尚有未洽，附此說明
    。又被告有事實欄所指明之科刑執行完畢之事實，有臺灣高
    等法院被告前案紀錄表一件在卷可稽，其於有期徒刑執行完
    畢後五年內，再犯有期徒刑以上之本罪，為累犯，應依修正
    前刑法第四十七條之規定，遞加重其刑。
三、查被告犯罪後，刑法部分條文、於九十四年二月二日修正公
    布，同年二月二日總統令公告，並自九十五年七月一日施行
    ，按犯罪後刑罰法律修正新舊法比較適用，實務上計建有下
    列原則： (一)、 比較新舊法，應就罪刑有關法定加減原因
    等一切情形, 綜合其全部之結果而為比較, 再適用有利於行
    為人之法律處斷 (八十八年台上字第五八四０號)。 (二)、
    須行為時法與裁判時法均有處罰，始有刑法第二條第一項之
    比較適用新、舊法（八十八年台上字第七０一三號）。 (三
    ) 、倘新、舊法均有處罰，而新法之適用範圍較諸舊法有所
    限制時，必其行為同時符合修正後之法律所規定之犯罪構成
    要件，始有刑法第二條第一項但書之適用（九十二年台上字
    第四二三八號）。 (四)、 再者比較新舊法之結果，應全部
    適用舊法或新法，不得割裂適用（八十七年台非字第四００
    號）。最後參酌最高法院九十五年五月二十三日刑事庭第八
    次會議決議，新刑法第二條第一項之規定，係規範行為後法
    律變更所生新舊法律比較適用之準據法，於新刑法施行後，
    應適用新刑法第二條第一項之規定，為「從舊從輕」之比較
    。另於比較時應就罪刑有關之共犯、未遂犯、想像競合犯、
    牽連犯、連續犯、結合犯，以及累犯加重、自首減輕暨其他
    法定加減原因（如身分加減）與加減比例等一切情形，本於
    統一性及整體性原則，綜其全部罪刑之結果而為比較。而被
    告行為後，新刑法第四十七條第一項規定「受徒刑之執行完
    畢，或一部之執行而赦免後，五年以內故意再犯有期徒刑以
    上之罪者，為累犯，加重本刑至二分之一」，與舊刑法第四
    十七條規定「受有期徒刑之執行完畢，或受無期徒刑或有期
    徒刑一部之執行而赦免後，五年以內再犯有期徒刑以上之罪
    者，為累犯，加重本刑至二分之一」不同，而依被告之前科
    紀錄，無論依修正前後刑法第四十七條之規定均構成累犯；
    新刑法刪除第五十六條連續犯之規定，此項刪除雖非犯罪構
    成要件之變更，但顯已影響行為人刑罰之法律效果，自屬法
    律已有變更，經比較新舊法結果，以被告行為時之舊法較為
    有利於被告。因之，經綜其全部罪刑之結果而為比較，以舊
    刑法有利於被告，應一體適用舊刑法之規定，附此敘明。爰
    審酌被告犯罪之動機、目的、智識程度，犯後之態度尚稱良
    好等一切情狀，量處如主文所示之刑，以示儆懲。至扣案海
    洛因（淨重壹點伍壹公克、貳點捌伍公克）、甲基安非他命
    （貳伍點伍壹公克），應依毒品危害防制條例第十八條第一
    項前段之規定宣告沒收銷燬。
四、被告於九十五年一月二日以前施用毒品之犯行之部分，雖未
    據公訴人起訴，惟與本案起訴有罪之部分，屬裁判上一罪之
    關係，為起訴效力所及，本院自得併與審理，附此敘明。
據上論斷，應依刑事訴訟法第二百七十三條之一第一項、第二百
九十九條第一項前段，毒品危害防制條例第十條第一項、第二項
、第十八條第一項、第二十三條第二項，刑法第二條第一項前段
、第十一條前段、修正前第五十六條、第五十五條、修正前第四
十七條，判決如主文。
本案經檢察官葉志飛到庭執行職務。
中    華    民    國    95    年    7     月    31    日
              刑事第二庭    法  官  徐 子 涵
上正本證明與原本無異。
如不服本判決應於送達後10日內向本院提出上訴狀。
                            書記官  彭 麗 紅
中    華    民    國    95    年    7     月    31    日
論罪法條
毒品危害防制條例第10條
施用第一級毒品者，處六月以上五年以下有期徒刑。
施用第二級毒品者，處三年以下有期徒刑。


司法院資訊處製作；財團法人民間司法改革基金會備份。
